【裁判字號】    97,訴,1018
【裁判日期】    971031
【裁判案由】    違反毒品危害防制條例
【裁判全文】
臺灣新竹地方法院刑事判決              97年度訴字第1018號
公  訴  人  臺灣新竹地方法院檢察署檢察官
被      告  甲○○
上列被告因違反毒品危害防制條例案件，經檢察官提起公訴（97
年度毒偵字第1796號），被告於本院準備程序為有罪之陳述，爰
經合議庭裁定由受命法官獨任行簡式程序審理，並判決如下：
    主    文
甲○○施用第一級毒品，累犯，處有期徒刑玖月。扣案之注射針
筒壹支，沒收之。
    事    實
一、
(一)、甲○○(1)前於民國92年間因妨害公務、毀損等案件，經臺灣
    桃園地方法院（下稱桃園地院）以92年度易字第1387號判決
    判處有期徒刑10月、3月，應執行有期徒刑1年，嗣經臺灣高
    等法院以93年度上易字第1169號判決駁回上訴而確定，又於
    94年間因公共危險案件，經桃園地院以94年度交訴字第76號
    判決判處有期徒刑1年確定，上開3罪復經臺灣高等法院以96
    年度聲減字第917號裁定減刑並定其應執行刑為有期徒刑1年
    確定；(2)另於93年間因連續施用第一級、第二級毒品等案件
    ，經桃園地院以93年度訴字第1145號判決判處有期徒刑1年1
    月、7 月，應執行有期徒刑1年4月確定。入監接續執行前揭
    (1)、(2)案件減得之刑及所處之刑，於96年11月4 日縮刑期滿
    執行完畢。
(二)、甲○○曾於87年間因施用第二級毒品案件，經桃園地院以87
    年度毒聲字第2892號裁定送觀察、勒戒後，認無繼續施用毒
    品之傾向，於87年12月15日執行完畢釋放出所，並經臺灣桃
    園地方法院檢察署檢察官以87年度偵字第17528 號為不起訴
    處分確定；復於前開觀察、勒戒執行完畢釋放後5 年內之88
    年間，因施用第二級毒品案件，經桃園地院以88年度毒聲字
    第5143號裁定送觀察、勒戒後，認有繼續施用毒品之傾向，
    經桃園地院以88年度毒聲字第7745號裁定令入戒治處所施以
    強制戒治，刑責部分則經桃園地院以89年度壢簡字第148 號
    判決判處有期徒刑6月確定，嗣其強制戒治執行屆滿3月後且
    成效評定為合格，認無繼續戒治之必要，經桃園地院以89年
    度毒聲字第3290號裁定停止戒治，所餘戒治期間付保護管束
    ，後因甲○○於保護管束期間再犯連續施用第二級毒品案件
    ，經桃園地院以89年度毒聲字第5610號裁定撤銷停止戒治令
    入戒治處所施以強制戒治，於90年7月2日強制戒治期滿執行
    完畢，於翌日釋放出所，其上揭於保護管束期間所犯連續施
    用第二級毒品案件則經桃園地院以89年度易字第2638號判決
    判處有期徒刑8 月確定。
(三)、詎甲○○仍不知戒慎其行，復基於施用第一級毒品海洛因之
    犯意，於97年9月8日下午4 時10分許，在友人吳駿緯位於新
    竹市○區○○路173巷2弄23號1 樓居處內，以針筒注射方式
    施用第一級毒品海洛因乙次。嗣於當日下午5 時30分許，為
    警在上址查獲，並扣得其所有供施用第一級毒品海洛因所用
    之注射針筒乙支，經甲○○同意採集其尿液送驗結果呈嗎啡
    （海洛因人體代謝物）、可待因陽性反應，始悉上情。
二、案經新竹市警察局第三分局報告臺灣新竹地方法院檢察署檢
    察官偵查起訴。
    理    由
一、本件被告甲○○所犯施用第一級毒品罪，係非死刑、無期徒
    刑、最輕本刑為3 年以上有期徒刑之罪，或高等法院管轄第
    一審之案件，被告於本院準備程序進行中，就被訴事實為有
    罪之陳述，經本院合議庭認合於刑事訴訟法第273 條之1第1
    項之規定，裁定進行簡式審判程序，合先敘明。
二、訊據被告甲○○對於前揭施用第一級毒品海洛因之犯罪事實
    ，迭於警詢、偵訊、本院準備程序、簡式審判程序時均坦承
    不諱，而被告於97年9月8日晚上8 時許在新竹市警察局第三
    分局偵查隊親採封緘之尿液（代號：C-204 ），經送臺灣尖
    端先進生技醫藥股份有限公司以氣相層析質譜儀（GC/MS ）
    確認檢驗後，確呈嗎啡、可待因陽性反應，有新竹市警察局
    辦理煙毒、麻醉藥品案尿液送驗受檢人真實姓名代號對照表
    暨送驗登記簿、臺灣尖端先進生技醫藥股份有限公司97年 9
    月17日實驗室檢體編號：AC42200 號濫用藥物檢驗報告各乙
    份存卷為憑（見偵查卷第53至54頁），此外，復有新竹市警
    察局第三分局搜索、扣押筆錄、扣押物品目錄表、搜索經過
    及結果陳報書、扣押物品收據各乙份、現場暨扣案物照片共
    9 張在卷足稽（見偵查卷第23至33頁），及注射針筒乙支扣
    案可資佐證（保管字號：97年度保管字第1539號，扣押物品
    清單見偵查卷第50頁）。綜上，足認被告自白確與事實相符
    ，可以採信，本件事證明確，其施用第一級毒品海洛因乙次
    之犯行洵堪認定。
三、按(1)施用第一級、第二級毒品為犯罪行為，毒品危害防制條
    例第10條定有處罰明文。故施用第一級、第二級毒品者，依
    前揭規定本應科以刑罰。惟基於刑事政策，對合於一定條件
    之施用者，則依同條例第20條、第23條之規定，施以觀察、
    勒戒及強制戒治之保安處分。(2)毒品危害防制條例於92年 7
    月9 日修正公布，自93年1月9日施行，其中第20條、第23條
    將施用毒品之刑事處遇程序，區分為「初犯」及「5 年內再
    犯」、「5 年後再犯」。依其立法理由之說明：「初犯」，
    經觀察、勒戒或強制戒治後，應為不起訴處分或不付審理之
    裁定；經觀察、勒戒或強制戒治執行完畢釋放後，「5 年內
    再犯」者，因其再犯率甚高，原實施之觀察、勒戒及強制戒
    治既已無法收其實效，爰依法追訴或裁定交付審理。至於經
    觀察、勒戒或強制戒治執行完畢釋放後，「5 年後再犯」者
    ，前所實施之觀察、勒戒或強制戒治已足以遮斷其施用毒品
    之毒癮，為期自新及協助其斷除毒癮，仍適用「初犯」規定
    ，先經觀察、勒戒或強制戒治之程序。從而依修正後之規定
    ，僅限於「初犯」及「5 年後再犯」二種情形，始應先經觀
    察、勒戒或強制戒治程序。倘被告於5 年內已再犯，經依法
    追訴處罰，縱其第3次（或第3次以上）再度施用毒品之時間
    ，在初犯經觀察、勒戒或強制戒治執行完畢釋放5 年以後，
    已不合於「5年後再犯」之規定，且因已於「5年內再犯」，
    顯見其再犯率甚高，原實施觀察、勒戒或強制戒治，已無法
    收其實效，即應依該條例第10條處罰。(3)第3次（或第3次以
    上）施用毒品之時間，是否宜有期間限制？以多久為適宜？
    則分屬刑事政策、專門醫學之範圍，非審判機關所能決定，
    有待循立法途徑解決（最高法院95年度第7次、97年度第5次
    刑事庭會議決議參照）。準此，茍被告前經觀察、勒戒或強
    制戒治執行完畢釋放後，5 年內曾再因施用毒品之行為，而
    經法院判處刑罰之處遇程序確定者，縱其係於觀察、勒戒或
    強制戒治執行完畢釋放後5 年後再為本案施用毒品犯行，應
    認屬「再犯」之範疇，而應逕依毒品危害防制條例第10條之
    規定處罰。經查，被告曾於87年間因施用第二級毒品案件，
    經桃園地院以87年度毒聲字第2892號裁定送觀察、勒戒後，
    認無繼續施用毒品之傾向，於87年12月15日執行完畢釋放出
    所，並經臺灣桃園地方法院檢察署檢察官以87年度偵字第17
    528 號為不起訴處分確定；復於前開觀察、勒戒執行完畢釋
    放後5 年內之88年間，因施用第二級毒品案件，經桃園地院
    以88年度毒聲字第5143號裁定送觀察、勒戒後，認有繼續施
    用毒品之傾向，經桃園地院以88年度毒聲字第7745號裁定令
    入戒治處所施以強制戒治，刑責部分則經桃園地院以89年度
    壢簡字第148號判決判處有期徒刑6月確定，嗣其強制戒治執
    行屆滿3 月後且成效評定為合格，認無繼續戒治之必要，經
    桃園地院以89年度毒聲字第3290號裁定停止戒治，所餘戒治
    期間付保護管束，後因被告於保護管束期間再犯連續施用第
    二級毒品案件，經桃園地院以89年度毒聲字第5610號裁定撤
    銷停止戒治令入戒治處所施以強制戒治，於90年7月2日強制
    戒治期滿執行完畢，於翌日釋放出所，其上揭於保護管束期
    間所犯連續施用第二級毒品案件則經桃園地院以89年度易字
    第2638號判決判處有期徒刑8 月確定等情，有臺灣新竹地方
    法院檢察署刑案資料查註紀錄表、全國施用毒品案件紀錄表
    、受觀察勒戒人毒品及前科紀錄簡列表、矯正簡表、臺灣高
    等法院被告前案紀錄表各乙份在卷可按，被告既於初犯毒品
    危害防制條例經觀察、勒戒執行完畢釋放（即87年12月15日
    ）後之5 年內曾再犯施用毒品之罪，並經依法追訴處罰（即
    上開桃園地院89年度壢簡字第148 號判決所示），是其於90
    年7月3日即前次強制戒治執行完畢釋放後5 年後再犯本案施
    用第一級毒品犯行，徵諸前開最高法院95年度第7 次、97年
    度第5次刑事庭會議決議意旨，已不合於「5年後再犯」之規
    定，且因已於「5 年內再犯」，顯見其再犯率甚高，原實施
    觀察、勒戒或強制戒治程序已無法收其實效，自應依法予以
    論罪科刑。
四、論罪科刑：
(一)、按海洛因係毒品危害防制條例第2條第2項第1 款所管制之第
    一級毒品，故核被告甲○○所為，係犯上開條例第10條第 1
    項之施用第一級毒品罪。被告持有第一級毒品海洛因後進而
    施用，其持有毒品之行為，為施用毒品之當然行為，不另論
    以持有毒品罪。
(二)、被告有事實欄一、(一)所示前科，為前揭臺灣新竹地方法院檢
    察署刑案資料查註紀錄表、臺灣高等法院被告前案紀錄表所
    載明，其受有期徒刑之執行完畢，5 年內再故意犯本件有期
    徒刑以上之罪，為累犯，應依刑法第47條第1 項之規定加重
    其刑。爰審酌被告素行不佳，前因施用毒品之違反毒品危害
    防制條例案件迭經觀察、勒戒、強制戒治及追訴處罰，猶不
    知警惕、悔改，無視毒品對其個人身心及社會之負面影響，
    仍繼續施用，顯然自制力薄弱，所為係戕害自身身心健康，
    參以其施用次數、犯罪手段、情節及所生危害、犯後坦承犯
    行等一切情狀，量處如主文所示之刑，以資懲儆。
(三)、扣案之注射針筒乙支，為被告所有供施用第一級毒品海洛因
    所用之物，業據被告供承在卷，應依刑法第38條第1項第2款
    規定宣告沒收。
據上論斷，應依刑事訴訟法第273條之1第1 項、第299條第1項前
段，毒品危害防制條例第10條第1 項，刑法第11條前段、第47條
第1項、第38條第1項第2款，判決如主文。
本案經檢察官洪裕翔到庭執行職務。
中    華    民    國    97    年    10    月    31    日
                  刑事第三庭  法  官  林惠君
以上正本證明與原本無異。
如不服本判決，應於收受本判決後10日內向本院提出上訴書狀。
上訴書狀應敘述具體理由，未敘述上訴理由者，應於上訴期間屆
滿後20日內補提理由書狀於本院（均須按他造當事人之人數附繕
本，並請勿「逕送上級法院」）。
中    華    民    國    97    年    10    月    31    日
                              書記官  蔣淑君
附錄法條：
毒品危害防制條例第10條第1項
施用第一級毒品者，處6月以上5年以下有期徒刑。


司法院資訊處製作；財團法人民間司法改革基金會備份。
